【裁判字號】    97,易,3167
【裁判日期】    971128
【裁判案由】    竊盜
【裁判全文】
臺灣板橋地方法院刑事判決              97年度易字第3167號
公  訴  人  臺灣板橋地方法院檢察署檢察官
被      告  丁○○
上列被告因竊盜案件，經檢察官提起公訴（97年度偵字第25425
號），本院判決如下：
    主  文
丁○○犯如附表所示之罪，各處如附表所示之宣告刑。應執行有
期徒刑貳年。並應於刑之執行前令入勞動場所強制工作年。
    事  實
一、丁○○前(一)因詐欺及竊盜案件，經臺灣臺北地方法院以67年
    度易字第5150號判決分別判處有期徒刑5 月、4 月，應執行
    有期徒刑8 月，提起上訴後，經臺灣高等法院以67年度上易
    字第3058號判決將原判決撤銷，改判處罰金1,000 元、700
    元，應執行罰金1,500 元確定；(二)因竊盜案件，經臺灣臺北
    地方法院以67年度易字第7692號判決判處罰金1,500 元確定
    ；(三)因竊盜案件，經同法院以69年度易字第7252號判決判處
    有期徒刑3 月確定；(四)因竊盜案件，經同法院以70年度易字
    第2295號判決判處有期徒刑4 月確定；(五)因竊盜案件，經同
    法院以71年度易字第261 號判決判處有期徒刑2 年確定；(六)
    因竊盜案件，經同法院以72年度易字第7468號判決判處有期
    徒刑1 年，並強制工作，提起上訴後，經臺灣高等法院以73
    年度上易字第729 號判決上訴駁回而確定；(七)因竊盜案件，
    經臺灣臺北地方法院以75年度易字第5602號判決判處有期徒
    刑4 年，並強制工作，嗣經同法院以77年度聲減字第786 號
    裁定減刑為有期徒刑2 年確定；(八)因偽造文書案件，經同法
    院以78年度訴字第1604號判決判處有期徒刑6 月，提起上訴
    後，經臺灣高等法院以78年度上訴字第3562號判決上訴駁回
    而確定；(九)因竊盜案件，經臺灣臺北地方法院以82年度易字
    第6002號判決判處有期徒刑10月，提起上訴後，經臺灣高等
    法院以82年度上易字第6258號判決判處有期徒刑10月確定；
    (十)因竊盜及贓物案件，經臺灣臺北地方法院以84年度易字第
    1412號判決分別判處有期徒刑1 年2 月、6 月，應執行有期
    徒刑1 年6 月確定；(十一)因竊盜案件，經同法院以86年度易字
    第780 號判決判處有期徒刑1 年，提起上訴後，經臺灣高等
    法院以86年度上易字第1766號判決上訴駁回而確定；(十二)因竊
    盜案件，經臺灣臺北地方法院以90年度易字第1514號判決判
    處有期徒刑7 月，提起上訴後，經臺灣高等法院以91年度上
    易字第3173號判決將原判決撤銷，改判處有期徒刑3 月而確
    定；(十三)因竊盜案件，經臺灣士林地方法院以92年度易字第
    288 號判決判處有期徒刑2 年6 月，提起上訴後，經臺灣高
    等法院以92年度上易字第2163號判決將原判決撤銷，改判處
    有期徒刑2 年確定；(十四)因竊盜案件，經臺灣臺北地方法院以
    93年度易字第342 號判決判處有期徒刑8 月確定；(十五)因偽造
    文書案件，經同法院以93年度訴字第531 號判決判處有期徒
    刑4 月確定。上開(十三)、(十四)及(十五)三案接續執行，於民國96年1
    月25 日 縮短刑期假釋出監，假釋中並付保護管束，嗣於96
    年2 月17日因假釋期滿未經撤銷，其未執行之刑，以已執行
    完畢論（於本案構成累犯）。
二、詎丁○○猶不知悔改，復意圖為自己不法之所有，基於竊盜
    之犯意，於附表所示之時間、地點，以附表所示之方法，竊
    取如附表所示之物得手，嗣經警於97年9 月2 日下午3 時30
    分許，在臺北縣板橋市○○路與東門街口查獲，並起出戒指
    1 只（業經警發交乙○○領回）及扣得丁○○所有之皮包1
    個。
三、案經戊○○、丙○○、甲○○、乙○○告訴臺北縣政府警察
    局板橋分局報告臺灣板橋地方法院檢察署檢察官偵查起訴。
    理  由
一、上開犯罪事實，業據被告丁○○於警詢時、偵查中及本院審
    理時坦承不諱，核與被害人戊○○、丙○○、甲○○、乙○○於警詢時及偵查中指訴失竊之情節相符，並經證人甲○○
    於本院審理時證述在卷，復有臺北縣政府警察局板橋分局扣
    押物品目錄表及贓物認領保管單（被害人乙○○領回戒指乙
    只）各1 紙、被害人乙○○之第3381號寶石保證書1 份、監
    視器畫面翻拍照片共15幀附卷可稽。足認被告自白與事實相
    符。事證明確，被告丁○○犯行洵堪認定，應依法論科。
二、核被告丁○○本件所犯意圖為自己不法之所有，而竊取他人
    之財物4 次，所為均係犯刑法第320 條第1 項竊盜罪。被告
    先後於如附表所列之時間、地點，所為之4 次犯行，犯意各
    別，行為互殊，應予分論併罰。又被告有上揭事實欄一記載
    之犯罪科刑及執行紀錄，有臺灣高等法院被告前案紀錄表乙
    份附卷可考，其於受有期徒刑之執行完畢後，5 年以內再犯
    有期徒刑以上之罪，為累犯，均應依刑法第47條第1 項之規
    定加重其刑。至公訴意旨雖認被告於附表編號三所列之時間
    、地點，除竊取甲○○所有之皮包1 只外，同時亦竊取己○○所有之皮包1 只（內含現金2 千餘元、身分證及健保卡各
    1 張）及周俞均所有之皮包1 只云云。惟被告僅自白竊取甲○○所有之皮包1 只，堅詞否認有何竊取己○○及周俞均所
    有之皮包之犯行，此與被害人己○○及周俞指述皮包暨其內
    財物遭竊等情尚有未符，然被告既已坦承附表編號三所列之
    竊盜犯行，實無於本院審理時否認被害人己○○及周俞均之
    皮包係其竊取之必要，且依證人即被害人己○○及周俞均分
    別於警詢時之陳述，僅指述該等皮包失竊之情，並未目擊行
    竊該等皮包之人或失竊之經過，而卷附之臺北縣政府警察局
    板橋分局後埔派出所97年9 月18日出具之偵查報告亦載明：
    「97年06月17日在板橋市○○○路39號竊取被害人己○○與
    甲○○財物該店無監視器無當時張嫌竊取財物畫面為被害人
    指認」等語，是縱被害人己○○及周俞均於案發當日亦同有
    皮包遭竊之事實，然究係遭何人所竊取，則仍無從知悉，是
    被害人己○○及周俞均所指述之情節，均不足執為被告有竊
    取其等皮包犯行之積極證據。是此部分即應為有利於被告之
    認定，公訴意旨認被告涉有竊取被害人己○○及周俞均所有
    之皮包及其內財物之犯行，即乏依據，惟公訴意旨認此部分
    與附表編號三所示之有罪部分有實質上一罪之關係，爰不另
    為無罪之諭知，附此敘明。至被告雖辯稱：伊平常腦神經不
    清楚，有時情緒受影響，會不受控制，想起與先生分居，心
    情就不好，常常反反覆覆等語，然被告為如附表所示之竊盜
    犯行，若不是假借詢問上課細節之名義，或趁他人住處門未
    上鎖之際，就是趁購買飲料之際，足證其思慮堪稱周詳，已
    難認其意識狀態業已達於心神喪失或精神耗弱之情形，再參
    以證人甲○○於本院審理時證稱：「（法官問：當時被告進
    來有無與教室的老師或同學交談？）有與老師說話，也有與
    我說話但是我沒有理他」、「（法官問：被告進到教室多久
    ？）約十到二十分鐘左右，因為他有與老師聊天」、「（法
    官問：當天被告精神狀況如何，有無胡言亂語或精神狀況不
    佳的情形？）他的精神狀況很好，沒有胡言亂語」等語（詳
    本院97年11月21日審判筆錄第7- 8頁），足徵被告行為當時
    精神狀況正常，神智清楚，與正常人無異，實難認定被告於
    犯如附表所示之竊盜案件時係處於精神耗弱或心神喪失之情
    境，被告上揭辯解，顯係卸責之詞，尚無可取。是被告聲請
    調閱其在台大醫院之病歷資料乙節，核無必要，附此敘明。
    爰審酌被告丁○○曾有多達十餘次竊盜前科，並經執行徒刑
    完畢出監後仍未知檢束其行為，再以其犯罪動機均係因與其
    夫感情不睦所致而為狡辯，若其稍有悔悟之心，衡無再為本
    件犯行之理，況其犯罪態樣，多假借名義親近告訴任以降低
    告訴人之戒心後，徒手行竊等一切情狀，各量處如主文所示
    之刑，並定其應執行刑，以示儆懲。至扣案之皮包1 個，雖
    係被告所有，惟此係屬其日常所用之配件，尚難認係屬供本
    件犯罪所用之物，自無庸併予宣告沒收。
三、又按「18歲以上之竊盜犯、贓物犯，有犯罪之習慣者，得於
    刑之執行前，令入勞動場所強制工作。」竊盜犯贓物犯保安
    處分條例第3 條第1 項定有明文。而保安處分係針對受處分
    人將來之危險性所為之處置，以達教化、治療之目的，為刑
    罰之補充制度。我國現行刑法採刑罰與保安處分雙軌制，係
    在維持行為責任之刑罰原則下，為協助行為人再社會化之功
    能，以及改善行為人潛在之危險性格，期能達成根治犯罪原
    因、預防犯罪之特別目的。是保安處分中之強制工作，旨在
    對嚴重職業性犯罪及欠缺正確工作觀念或無正常工作因而犯
    罪者，強制其從事勞動，學習一技之長及正確之謀生觀念，
    使其日後重返社會，能適應社會生活。竊盜犯贓物犯保安處
    分條例第3 條第1 項規定，即係本於保安處分應受比例原則
    之規範，使保安處分之宣告，與行為人所為行為之嚴重性、
    行為人所表現之危險性及對於行為人未來行為之期待性相當
    之意旨而制定，而由法院視行為人之危險性格，決定應否令
    入勞動處所強制工作，以達預防之目的（最高法院91年度台
    上字第4625號判決意旨參照）。查被告丁○○前有如事實欄
    一所示之竊盜前科，已如前述，依上揭被告前科紀錄，被告
    自67年起，先後因竊盜罪，經法院判處罪刑確定，均已執行
    完畢，旋再犯本案4 次竊盜犯行，則被告前經法院判處罪刑
    後仍未悛悔，一再犯案，況被告之犯罪態樣，竟均假借名義
    親近告訴人以降低告訴人之戒心後，再為竊盜犯行，與被告
    前所犯之臺灣高等法院91年度上易字第3173號、92年度上易
    字第2163號案件、臺灣臺北地方法院93年度易字第342 號案
    件之犯行如出一轍，且所竊得之物品，均屬非生活必需之奢
    侈品，已有好逸惡勞之傾向，綜上各情，足徵被告習於奢糜
    ，欠缺自省能力，尚乏悛悔之意，顯見被告確有犯罪之習慣
    ，僅藉刑之執行施予刑罰制裁，殊難收矯正竊盜惡習之效，
    為使被告能養成正確之勞動習慣，杜絕不勞而獲之觀念，習
    得將來適應社會生活所需之技能，俾日後能健全參與社會生
    活，爰依竊盜犯贓物犯保安處分條例第3 條第1 項、第4 條
    、第5 條第1 項前段之規定，諭知於刑之執行前，令入勞動
    場所強制工作3 年，以資矯治。
據上論結，應依刑事訴訟法第299 條第1 項前段，刑法第320 條
第1 項、第47條第1 項、第51條第5 款，刑法施行法第1 條之1
第1 項、第2 項前段，竊盜犯贓物犯保安處分條例第3 條第1項
，判決如主文。
本案經檢察官吳宗光到庭執行職務。
中    華    民    國    97    年    11    月    28    日
                    刑事第十四庭法  官  鄭燕璘
以上正本證明與原本無異。
如不服本判決，應於判決送達後10日內，向本院提出上訴書狀，
且上訴書狀應敘述具體理由，而上訴書狀未敘述上訴理由者，應
於上訴期間（即自收受判決書之翌日起算10日）屆滿後20日內補
提理由書。
中    華    民    國    96    年    11    月    28    日
                                書記官  陳筱惠
附錄本案論罪科刑法條全文：
刑法第320條：
意圖為自己或第三人不法之所有，而竊取他人之動產者，為竊盜
罪，處 5 年以下有期徒刑、拘役或 5 百元以下罰金。
意圖為自己或第三人不法之利益，而竊佔他人之不動產者，依前
項之規定處斷。
前二項之未遂犯罰之。
附表：
 ┌──┬───┬────┬──────┬───┬─────┬─────┐
 │編號│時  間│ 地  點 │行 竊 方 法 │被害人│竊取之財物│ 宣 告 刑 │
 ├──┼───┼────┼──────┼───┼─────┼─────┤
 │ 一 │97年4 │臺北縣板│假藉以詢問上│戊○○│裝有現金2 │丁○○竊盜│
 │    │月30日│橋市校前│課細節之名義│      │萬元、健保│，累犯，處│
 │    │下午2 │街6號1樓│，趁戊○○不│      │卡、身分證│有期徒刑柒│
 │    │時許  │        │注意之際，竊│      │之皮包1只 │月。      │
 │    │      │        │取財物      │      │          │          │
 ├──┼───┼────┼──────┼───┼─────┼─────┤
 │ 二 │97年5 │臺北縣板│趁臺北縣板橋│丙○○│裝有現金6,│丁○○竊盜│
 │    │月16日│橋市實踐│市○○路98號│      │千餘元、身│，累犯，處│
 │    │晚間7 │路98號1 │1樓裝修冷氣 │      │分證、信用│有期徒刑柒│
 │    │時許  │樓      │門未上鎖之際│      │卡之皮包1 │月。      │
 │    │      │        │，入內竊取財│      │只        │          │
 │    │      │        │物          │      │          │          │
 ├──┼───┼────┼──────┼───┼─────┼─────┤
 │ 三 │97年6 │臺北縣板│假藉詢問課程│甲○○│內含現金3,│丁○○竊盜│
 │    │月17日│橋市館前│之際，竊取財│      │500元、身 │，累犯，處│
 │    │下午2 │東路39號│物          │      │分證、健保│有期徒刑柒│
 │    │時許  │3樓     │            │      │卡、駕照及│月。      │
 │    │      │        │            │      │提款卡各1 │          │
 │    │      │        │            │      │張之皮包1 │          │
 │    │      │        │            │      │只        │          │
 ├──┼───┼────┼──────┼───┼─────┼─────┤
 │ 四 │97年8 │臺北縣板│趁購買飲料之│乙○○│裝有現金3 │丁○○竊盜│
 │    │月15日│橋市縣民│際，竊取財物│      │萬5千元、 │，累犯，處│
 │    │下午3 │大道1段 │            │      │戒指2只、 │有期徒刑柒│
 │    │時許  │66號    │            │      │身分證、提│月。      │
 │    │      │        │            │      │款卡、健保│          │
 │    │      │        │            │      │卡及2張信 │          │
 │    │      │        │            │      │用卡之皮包│          │
 │    │      │        │            │      │1只       │          │
 └──┴───┴────┴──────┴───┴─────┴─────┘


司法院資訊處製作；財團法人民間司法改革基金會備份。
